臺灣臺中地方法院刑事判決　　　　　　　93年度訴字第2415號
公　訴　人　臺灣臺中地方法院檢察署檢察官
被　　　告　乙○○
指定辯護人　鄭聯芳律師
上列被告因違反槍砲彈藥刀械管制條例等案件，經檢察官提起公
訴（九十三年度偵字第一一六一六號、第一二八六六號），本院
判決如下：
    主    文
乙○○以脅迫妨害人行使權利，處有期徒刑肆月；又未經許可，
持有可發射子彈具有殺傷力之改造手槍，處有期徒刑壹年陸月，
併科罰金新臺幣伍萬元，罰金如易服勞役，以新臺幣玖佰元即銀
元佰元折算壹日，扣案之仿ＧＬＯＣＫ廠二七型半自動手槍製
造之玩具金屬手槍換裝土造金屬槍管而成之改造手槍壹枝（含彈
匣一個，槍枝管制編號：0000000000號）、具直徑約
為九‧０mm金屬彈頭之土造子彈貳顆，均沒收。應執行有期徒刑
壹年捌月，併科罰金新臺幣伍萬元，罰金如易服勞役，以新臺幣
玖佰元即銀元佰元折算壹日，扣案之仿ＧＬＯＣＫ廠二七型半
自動手槍製造之玩具金屬手槍換裝土造金屬槍管而成之改造手槍
壹枝（含彈匣一個，槍枝管制編號：0000000000號）
、具直徑約為九‧０mm金屬彈頭之土造子彈貳顆，均沒收。
    犯罪事實
一、乙○○前因違反藥事法、麻醉藥品管理條例、槍砲彈藥刀械
    管制條例、肅清煙毒條列等罪，經法院定應執行刑為有期徒
    刑九年確定，又因偽造文書案件，經法院判處有期徒刑四月
    確定，嗣二案接續執行，其於民國八十九年四月十八日因縮
    短刑期假釋付保護管束出監，其後假釋復遭撤銷，現仍執行
    殘刑中，竟不知警省悔悟，其與潘郁玟原為男女朋友關係，
    潘郁玟與乙○○分手後，另與王睿鴻交往。乙○○於九十三
    年六月十日二十一時許，在臺中縣烏日鄉○○路與長春路口
    ，見王睿鴻駕駛其姐王珮瑀所有車號六一三三－ＨＶ號自用
    小客車欲行接送潘郁玟上班，竟心生醋意，乃基於妨害王睿
    鴻對該自用小客車及車上所有物品行使所有權之犯意，隨手
    拾起非屬其所有之木條一枝（起訴書誤為長型木棍）跑向前
    開王睿鴻所駕駛之自用小客車，並以左手打開駕駛座車門進
    入車廂，以此舉動使王睿鴻心生畏懼，棄車逃離現場，乙○
    ○即以此脅迫之方式，妨害王睿鴻對該自用小客車及車上所
    有物品行使所有權。乙○○見王睿鴻下車，乃隨即將木棍棄
    置上址，駕駛該自用小客車離去，最終將之棄置於臺中市大
    坑某運動停車場，並將王睿鴻遺留於車上之行動電話二支託
    不知情之友人張勇正保管，預備日後通知潘郁玟將之領回。
    迄於九十三年六月十二日六時許，始將該車鑰匙交予潘郁玟
    ，告以該車棄置於臺中市大坑地區。嗣乙○○於九十三年六
    月十四日十七時五十分許，為警在臺中縣烏日鄉○○村○○
    路○段九如巷六八弄一六號二樓查獲，並於同日十八時三十
    分許，經其帶同員警在臺中縣烏日鄉○○路與長春街口現場
    ，扣得作案用之前揭木條一枝。
二、另乙○○明知未經許可，不得非法持有可發射子彈具有殺傷
    力之槍枝及子彈，竟仍基於持有可發射子彈具有殺傷力之槍
    枝及子彈之犯意，於九十三年七月初某日，在臺中市○○路
    第一廣場某不詳軍用精品店門前，以新臺幣（下同）六千五
    百元之代價，向真實姓名、年籍均不詳，自稱姓林之成年男
    子購買具有殺傷力之仿ＧＬＯＣＫ廠二七型半自動手槍製造
    之玩具金屬手槍換裝土造金屬槍管而成之改造手槍一枝（含
    彈匣一個，槍枝管制編號：0000000000號）及具
    直徑約為九‧０mm金屬彈頭之土造子彈三顆，而非法持有之
    。嗣乙○○復於九十三年七月十七日二十二時許，為警在臺
    中市○區○○路三段七一號人行道附近當場查獲，並扣得乙
    ○○隨身攜帶之上開改造手槍一枝及土造子彈三顆。警員旋
    又經乙○○同意，搜索其偶為休憩用之臺中市○區○○路四
    ０一巷五弄一０號二樓空屋，再扣得雕刻磨砂機一台、電鑽
    一台、鑽尾十六支、海綿砂輪一片、銅條二條、銼刀七支、
    游標卡尺一支、鐵刷子一個、改造子彈半成品十二顆、彈頭
    四顆、槍身一支、手槍滑套一支、槍管二支、槍枝撞針一支
    等物。
三、案經臺中縣警察局烏日分局及臺中縣警察局霧峰分局先後移
    送臺灣臺中地方法院檢察署檢察官偵查起訴。
    理    由
壹、認定犯罪所憑之依據：
  一、上揭犯罪事實欄一所載之事實，業據被告乙○○於警詢、
      偵查及本院訊問時供認不諱，核與證人即被害人王睿鴻、
      當時亦於現場目擊之被告前女友潘郁玟及被告將行動電話
      暫交由其保管之張勇正分別於警詢陳述之情節大致相符（
      見偵字第一一六一六號卷第一四頁至第一九頁反面、第二
      二頁至第二三頁、第二四頁至），且有臺中縣警察局烏日
      分局扣押物品目錄表二紙、贓物認領保管收據二張及車籍
      作業系統－查詢認可資料（見偵字第一一六一六號卷第三
      三頁、第三五頁、第三六頁、第五一頁、第四０頁），暨
      被告偕同員警至現場取獲，而非屬其所有之脅迫用木條一
      枝扣案可資佐證。
  二、另上揭犯罪事實欄二所載之事實，亦據被告乙○○於本院
      審理時供認不諱，而扣案之上開槍彈，經檢察官送請內政
      部警政署刑事警察局鑑驗結果，認定：「送鑑九０改造手
      槍壹枝（槍枝管制編號：0000000000號），認
      係由仿ＧＬＯＣＫ廠二七型半自動手槍製造之玩具金屬手
      槍換裝土造金屬槍管而成之改造手槍，機械性能良好，可
      擊發適用之子彈，認具殺傷力。送鑑九０改造子彈三顆，
      認均係具直徑約為九‧０mm（採樣壹顆測量）金屬彈頭之
      土造子彈，經採樣壹顆試射，可擊發，認具殺傷力」，此
      有該局九十三年八月十一日刑鑑字第０九三０一五０六三
      五號槍彈鑑定書一份在卷可憑（見偵字第一二八六六號卷
      第三七頁至第四二頁），則扣案之改造槍枝、子彈咸具有
      殺傷力一節，同堪認定。
  三、綜此，本件事證至臻明確，被告前述之犯行均堪以認定。
貳、核被告乙○○所為：
  一、被告乙○○手持非其所有之木條一枝，進入被害人王睿鴻
      所駕駛之自用小客車車內，以此舉動使被害人王睿鴻心生
      畏懼，棄車逃離現場，其係以脅迫之方式，迫使被害人王
      睿鴻無法續行駕駛該自用小客車及使用車上物品，而妨害
      被害人王睿鴻對該自用小客車及車上所有物品行使所有權
      ，核其此部分所為，係犯刑法第三百零四條第一項之強制
      罪。
  二、另按行為後法律有變更者，適用裁判時之法律。但裁判前
      之法律有利於行為人者，適用最有利於行為人之法律，刑
      法第二條第一項定有明文。又按槍砲彈藥刀械管制條例第
      十一條，業於九十四年一月二十六日經修正公布，於同年
      一月二十八日生效。本件被告乙○○未經許可，持有可發
      射子彈具有殺傷力之改造手槍之行為部分，係犯修正前槍
      砲彈藥刀械管制條例第十一條第四項之未經許可持有可發
      射子彈具有殺傷力之改造手槍罪；於修正後則係構成新法
      第八條第四項之未經許可持有可發射子彈具有殺傷力之改
      造手槍罪。其法定刑由一年以上七年以下有期徒刑，併科
      新臺幣七百萬元以下罰金，修正為三年以上十年以下有期
      徒刑，併科新臺幣七百萬以下罰金，而經比較新舊法之結
      果，仍以行為時之修正前槍砲彈藥刀械管制條例第十一條
      第四項之未經許可持有可發射子彈具有殺傷力之改造手槍
      罪較有利於被告，是依刑法第二條第一項但書規定，當應
      適用行為時即修正前槍砲彈藥刀械管制條例第十一條第四
      項之未經許可持有可發射子彈具有殺傷力之改造手槍罪處
      斷。至被告非法持有土造子彈部分，則另犯槍砲彈藥刀械
      管制條例第十二條第四項之未經許可持有子彈罪（此法條
      未經修正）。公訴人雖認被告係犯修正前槍砲彈藥刀械管
      制條例第十一條第一項未經許可製造可發射金屬或子彈具
      殺傷力之槍枝罪及同條例第十二條第一項之未經許可製造
      子彈罪嫌，惟並無證據證明被告改造槍枝及子彈，理由詳
      如後述，然公訴人起訴事實既已述及被告持有前開具殺傷
      力槍枝及子彈之基本事實，法院認定之事實又未脫軼出上
      開範圍，自應就其持有槍彈部分之犯行逕行加以審理，不
      容恝置不論。被告以一行為，同時購入而持有前開改造手
      槍一枝、土造子彈三顆，分別觸犯未經許可持有可發射子
      彈具有殺傷力之改造手槍罪及未經許可持有子彈罪，為想
      像競合犯，應從一重之修正前槍砲彈藥刀械管制條例第十
      一條第四項之未經許可持有可發射子彈具有殺傷力之改造
      手槍罪論處。
  三、公訴意旨固謂：被告乙○○未經中央主管機關內政部許可
      製造槍彈，竟基於製造槍彈之犯意，於九十三年七月初，
      在臺中市○○路第一廣場不詳軍用精品店內購得道具九０
      手槍一枝、子彈半成品、火藥及相關改裝零件，於九十三
      年七月十六日二十時許，在臺中市○區○○路四０一巷五
      弄一０號二樓空屋內，使用自備之雕刻磨砂機一台、電鑽
      一枝、鑽尾十六枝、海綿砂輪一片、銅條二條、銼刀七枝
      等物，將上開道具九０手槍槍管打通，製造為可發射子彈
      具殺傷力之手槍，復將上開子彈半成品三顆裝填火藥，製
      造為具殺傷力之子彈，因認被告此部分所為係涉犯修正前
      槍砲彈藥刀械管制條例第十一條第一項及第十二條第一項
      之未經許可製造槍枝、子彈罪嫌云云。然按犯罪事實應依
      證據認定之，無證據不得認定犯罪事實，刑事訴訟法第一
      百五十四條第二項定有明文。而所謂認定犯罪事實之證據
      ，係指足以認定被告確有犯罪行為之積極證據而言，該項
      證據自須適合於被告犯罪事實認定，始得採為斷罪資料。
      又苟未能發現相當證據，或證據不足以證明，自不能以推
      測或擬制之方法，以為裁判基礎，亦分別有最高法院二十
      九年上字第三一０五號及同院四十年台上字第八六號判例
      意旨可資參照。公訴人認被告涉有前揭未經許可製造槍彈
      罪嫌，無非係以被告於警、偵訊中之自白、前開內政部警
      政署刑事警察局槍彈鑑驗通知書及前述所扣得之雕刻磨砂
      機一台、電鑽一台、鑽尾十六支、海綿砂輪一片、銅條二
      條、銼刀七支、游標卡尺一支、鐵刷子一個等工具為其論
      據，訊據被告固坦承持有前揭槍彈之情不諱，惟堅決否認
      有何製造具有殺傷力之槍枝、子彈之犯行，辯稱：扣案具
      殺傷力之槍枝、子彈，係由伊以六千五百元之代價購入，
      伊購入後並未曾將槍枝槍管打通，亦未於子彈內填充火藥
      。嗣遭查扣送鑑定，即認均具殺傷力等語。經查
  （一）扣案之仿ＧＬＯＣＫ廠二七型半自動手槍製造之玩具金
        屬手槍換裝土造金屬槍管而成之改造手槍一枝（含彈匣
        一個，槍枝管制編號：0000000000號）及具
        直徑約為九‧０mm金屬彈頭之土造子彈三顆，經鑑驗後
        固均具有殺傷力，而屬違禁物，已如前述，但依此充其
        量僅得謂被告乙○○確實持有具殺傷力之槍枝及子彈，
        亦即單憑鑑定報告書，尚不足以率行論斷扣案之槍枝及
        子彈即係出於被告所改造，先予敘明。
  （二）公訴人雖援引被告乙○○於警詢時之自白以為本案證據
        資料，然按刑事訴訟法第一百條之三第一項、第二項、
        第三項規定「司法警察官或司法警察詢問犯罪嫌疑人，
        不得於夜間行之。但有左列情形之一者，不在此限︰一
        經受詢問人明示同意者。二於夜間經拘提或逮補到場而
        查驗其人有無錯誤者。三經檢察官或法官許可者。四有
        急迫之情形者。」、「犯罪嫌疑人請求立即詢問者，應
        即時為之。」、「稱夜間者，為日出前，日沒後。」；
        同法第一百五十八條之二第一項規定「違背第九十三條
        之一第二項、第一百條之三第一項之規定，所取得被告
        或犯罪嫌疑人之自白及其他不利之陳述，不得作為證據
        。但經證明其違背非出於惡意，且該自白或陳述係出於
        自由意志者，不在此限。」。本件被告係於九十三年七
        月十七日二十二時許為警查獲，並於翌日（十八日）凌
        晨零時二十分許之夜間，經被告表明其精神狀態良好後
        ，始行製作警詢筆錄，該份警詢筆錄於訊問被告前，承
        辦警員固然曾告知被告涉犯違反槍砲彈藥刀械管制條例
        罪嫌、得保持緘默，無須違背自己意思而為陳述，得選
        任辯護人及得請求調查有利之證據等權利。然被告於九
        十三年七月十八日凌晨零時二十分開始接受警詢而為筆
        錄製作時，係屬夜間，警詢筆錄內容並未表明被告有明
        示同意接受夜間詢問之記載，有該警詢筆錄在卷可明（
        見偵字第一二八六六號卷第一五頁至第一六頁）。另經
        本院勘驗被告警詢筆錄之錄影帶內容，僅顯示警員有告
        知被告如警詢筆錄所載之權利事項，並未詢問被告是否
        同意於夜間接受詢問，被告亦未明示同意在夜間接受詢
        問（見本院卷第一三０頁），且法條既明曰需經受詢問
        人明示同意，本件亦不得以被告曾表明其精神狀態良好
        ，即視同有默示之同意接受夜間詢問，而率爾規避法律
        對國家機關詢問犯嫌人關於時間之明文限制。再本件亦
        非屬在夜間經拘提或逮補到場而查驗其人有無錯誤者（
        觀諸警詢筆錄內容，顯已逾越人別訊問之範疇），亦無
        經法院或檢察官許可及急迫等情形，及「但經證明其違
        背非出於惡意，且該自白或陳述係出於自由意志者」之
        情況（公訴人既引用被告警詢之自白為認定其此部分犯
        行之證據方法，則前開員警關於不得於夜間詢問規定之
        違背是否非出於惡意，且該自白或陳述係出於被告自由
        意志之證明，自應由公訴人為之），依前開刑事訴訟法
        第一百五十八條之二第一項規定，警員因此取得被告警
        詢自白及其他不利之陳述，自不得作為證據至明。
  （三）且按刑事訴訟法第九十八條規定，訊問被告應出以懇切
        之態度，不得用強暴、脅迫、利誘、詐欺、疲勞訊問或
        其他不正之方法。被告之自白非出於強暴、脅迫、利誘
        、詐欺、疲勞訊問、違法羈押或其他不正之方法，且與
        事實相符者，得為證據，同法第一百五十六條第一項亦
        有明文。本件經本院勘驗上開被告警詢錄影帶內容，被
        告乙○○因精神狀況不佳，有拿取香菸點燃吸用，但過
        程中仍不時趴於桌上休憩，甚且有睡著之情形，經員警
        多次喚醒被告，始繼續為筆錄之製作等情，業經本院勘
        驗警詢錄影帶屬實，並製作勘驗筆錄一份可憑（見本院
        卷第一三一頁、第一三五頁），是員警詢問被告並未遵
        循前開規定，而係以疲勞訊問之不正方法為之，因之而
        取得被告於警詢時之自白，其任意性已值存疑，依前揭
        刑事訴訟法第一百五十六條第一項之規定，自無證據能
        力而不得採為判斷事實之根據。再被告於偵查中，就檢
        察官詢問：「你有改造？」一題，僅簡單回覆以：「我
        有把槍管打通，但還沒有完成，子彈我有放火藥進去，
        但沒底火，火藥是濕的，無法擊發」等語（見偵字第一
        二八六六號卷第三一頁至第三二頁），除就以何種工具
        改造、如何使用扣案之工具欲將槍管打通及製造過程，
        所述均屬疏略，未能明晰表達其製造槍彈犯行外，被告
        前開所謂「還沒有完成」、「無法擊發」之陳述，亦與
        鑑驗結果槍彈均具完整結構，已然具殺傷力之客觀情狀
        不符，是被告於偵查中之自白亦無足引為本件被告不利
        認定之證據資料。
  （四）此外，本院復查無其他積極證據足認被告乙○○涉有公
        訴意旨所認之改造扣案槍彈之犯行，故有關公訴人所指
        被告此部分之犯行，即屬不能證明，因此部分起訴事實
        與前開經認定為有罪之非法持有槍彈犯行部分有吸收之
        實質上一罪關係，對此部分，爰不另為無罪之諭知，應
        附此敘明之。
  四、被告賴志明所犯前開強制及違反槍砲彈藥刀械管制條例二
      罪，犯意各別、罪名互殊，應予分論併罰之。
、爰審酌被告乙○○前有多次犯罪前科紀錄，素行不佳，有臺
    灣高等法院被告全國前案紀錄表可查，其因女友潘郁玟與其
    分手後，復與被害人王睿鴻交往，以致心有不甘，且生怨懟
    ，而有本件脅迫之舉，其犯罪之動機、目的尚屬單純，但就
    與潘郁玟間之感情紛擾未思以理性平和之方式處理，無端遷
    怒於被害人王睿鴻，而以如上之脅迫手段，妨害被害人王睿
    鴻對所駕駛之自用小客車及車上所有物品行使所有權，仍屬
    可議，另被告明知未經主管機關許可不得持有槍彈，仍為持
    有之行為，犯罪之動機雖屬可議，且對社會治安仍存有潛在
    之危險，惟其未曾以該等槍彈犯罪，並未因此造成公眾或他
    人之現實惡害，所生損害不大，且其持有之改造手槍只有一
    枝，具殺傷力之土造子彈亦僅有三顆，數量非多，犯罪情節
    尚非重大，暨被告犯後於本院終能坦認其非法持有槍彈部分
    之犯行，態度尚稱良好等一切情狀，分別量處如主文所示之
    刑，並就併科罰金部分諭知易服勞役之折算標準及定應執行
    刑。被告所犯強制罪部分，因與不得易科之違反槍砲彈藥刀
    械管制條例犯行部分併合處罰結果，而不得易科罰金，自毋
    庸另為易科罰金折算標準之記載，附此敘明。
肆、扣案之木條一枝，雖係被告乙○○為上揭強制部分犯行所用
    之物，但該木條係由被告隨手拾起而非屬其所有之物，業據
    被告供承在卷（見偵字第一一六一六號卷第一一頁反面至第
    一二頁反面，本院卷第一五二頁），復非為違禁物，即核與
    沒收之要件不符，爰不併予宣告沒收。至扣案之仿ＧＬＯＣ
    Ｋ廠二七型半自動手槍製造之玩具金屬手槍換裝土造金屬槍
    管而成之改造手槍一枝（含彈匣一個，槍枝管制編號：00
    00000000號）及具直徑約為九‧０mm金屬彈頭之土
    造子彈二顆（扣案具殺傷力之改造子彈合計三顆，其中有一
    顆業經試射完畢，僅餘彈殼及彈頭，不具子彈之完整結構，
    已失其違禁物之性質），因均具有殺傷力，已如前述，屬違
    禁物，自應依刑法第三十八條第一項第一款之規定而併為沒
    收之諭知。另扣案之雕刻磨砂機一台、電鑽一台、鑽尾十六
    支、海綿砂輪一片、銅條二條、銼刀七支、游標卡尺一支、
    鐵刷子一個等工具，本院既認公訴人所指被告非法製造槍彈
    之犯行尚屬不能證明，而該等工具亦與被告非法持有槍彈犯
    行部分無直接關聯性，自無從併為沒收之宣告。至扣案之改
    造子彈半成品十二顆、彈頭四顆、槍身一支、手槍滑套一支
    、槍管二支、槍枝撞針一支等物，公訴人並未於起訴書中敘
    及，被告持有該等物品，是否另涉犯修正前槍砲彈藥刀械管
    制條例第十一條第五項、第一項、第十二條第五項、第一項
    之非法改造槍枝、子彈未遂罪；抑或同條例第十三條第四項
    之非經許可持有槍砲、彈藥之主要組成零件罪，應另由檢察
    官依法偵處認定，核亦與本件被告經起訴之犯行無關，亦不
    予諭知沒收，均併同說明之。
據上論斷，應依刑事訴訟法第二百九十九條第一項前段，修正前
槍砲彈藥刀械管制條例第十一條第四項、槍砲彈藥刀械管制條例
第十二條第四項，刑法第十一條前段、第二條第一項但書、第三
百零四條第一項、第五十五條、第四十二條第二項、第五十一條
第五款、第三十八條第一項第一款，罰金罰鍰提高標準條例第一
條前段、第二條，判決如主文。
本案經檢察官甲○○到庭執行職務。
中　　華　　民　　國　　94　　年　　10　　月　　14　　日
                  刑事第四庭  審判長法  官  劉錫賢
                                    法  官  陳如玲
                                    法  官  陳思成
上正本證明與原本無異。
如不服本判決，應於送達後十日內向本院提出上訴狀（須附繕
本），上訴於臺灣高等法院臺中分院。
                                    書記官  王嘉麒
中　　華　　民　　國　　94　　年　　10　　月　　14　　日
附錄論罪科刑法條
刑法第三百零四條第一項
以強暴、脅迫使人行無義務之事或妨害人行使權利者，處三年以
下有期徒刑、拘役或三百元以下罰金。
修正前槍砲彈藥刀械管制條例第十一條第四項
未經許可，持有、寄藏或意圖販賣而陳列第一項所列槍砲者，處
一年以上七年以下有期徒刑，併科新臺幣七百萬元以下罰金。
槍砲彈藥刀械管制條例第十二條第四項
未經許可，持有、寄藏或意圖販賣而陳列子彈者，處五年以下有
期徒刑，併科新台幣三百萬元以下罰金。
